【裁判字號】    97,交上易,85
【裁判日期】    970529
【裁判案由】    過失致死
【裁判全文】
臺灣高等法院刑事判決                97年度交上易字第85號
上  訴  人
即  被  告  乙○○
                    原住桃園縣.
上列上訴人因過失致死案件，不服臺灣桃園地方法院95年度交易
字第522 號，中華民國97年2 月1 日第一審判決（起訴案號：臺
灣桃園地方法院檢察署95年度偵字第23464 號；移送併辦案號：
95年度偵字第24450 號），提起上訴，本院判決如下：
    主  文
上訴駁回。
    事  實
一、乙○○於民國（下同）95年10月17日晚上，駕駛車牌號碼LE
    -5503 號自小客車，沿桃園縣中壢市○○○路，由中壢往八
    德方向行駛。嗣於同日晚上8 時許，行經中壢市○○○路○
    段與榮民南路口，本應注意汽車行駛至交岔路口，其左轉彎
    時，應行至交岔路口中心處左轉，並不得占用來車道搶先左
    轉，而依當時天候陰但夜間有燈光照明、路面乾燥無缺陷、
    無障礙物、視距良好等，並無不能注意之情形，竟疏未注意
    ，在甫過中山東路之枕木線而未行至該交岔路口中心處時，
    即向左偏駛占用對向直行之來車車道搶先左轉榮民南路，惟
    於其左轉行進過程中，適有江羽臣騎乘車號PK3-721 號之重
    型機車自中山東路對向內車道快速駛至且未減速，因此閃避
    不及，於甫過黃色網狀線處即人車倒地，並在地上滑行，其
    機車車頭旋與乙○○所駕車輛之右保險桿處發生碰撞，碰撞
    後機車又向前滑行，乙○○所駕車輛也先續往左偏駛再才停
    於交岔路口處，江羽臣亦人車倒地，致受有頭、腹部、四肢
    外傷等傷害。乙○○於肇事後，先請行經該處之蔡耀宗報警
    處理並將江羽臣送醫急救，在未有偵查權之機關或公務員發
    覺其為犯嫌前，又在現場等候，並向經通報前往現場處理之
    員警黃文中坦承其為肇事者並表示願接受裁判，而江羽臣因
    車禍送醫，仍於翌日（18日）晚上7 時10分許，因體腔出血
    而不治死亡。
二、案經臺灣桃園地方法院檢察署檢察官據報相驗後自動檢舉暨
    由甲○○（江羽臣之父）告訴後偵查起訴。
    理  由
壹、程序部分：
    按被告以外之人於審判外之陳述，雖不符刑事訴訟法第159
    條之1 至第159 條之4 之規定，而經當事人於審判程序同意
    作為證據，法院審酌該言詞陳述或書面陳述作成時之情況，
    認為適當者，亦得為證據；當事人、代理人或辯護人於法院
    調查證據時，知有刑事訴訟法第159 條第1 項不得為證據之
    情形，而未於言詞辯論終結前聲明異議者，視為有前項之同
    意，刑事訴訟法第159 條之1 、第159 條之5 第1 項、第2
    項分別定有明文。經查，本判決下列所引用之被告以外之人
    於審判外之陳述或非供述證據，檢察官、被告於原審言詞辯
    論終結前均未聲明異議，本院審酌上開證據資料製作時較無
    人情施壓或干擾，亦無不當取供，及證明力明顯過低之瑕疵
    ，認以之作為證據應屬適當，故揆諸前開規定，認前揭證據
    資料有證據能力，合先敘明。
貳、實體部分：
一、被告乙○○固坦承有於前揭時日駕駛自小客車於上開交岔路
    口與被害人江羽臣騎乘之機車發生碰撞，因而致被害人受傷
    ，經送醫後仍不治死亡等事實不諱，惟辯稱：伊駕車要左轉
    時，見江羽臣快速騎車過來，就停車等對方快速通過，係江
    羽臣閃避不及撞及伊車輛，非伊行進間與對方發生碰撞，伊
    應無過失云云。惟查：
（一）被告如何於前揭時地駕駛上開車輛與被害人江羽臣騎乘之
      機車發生碰撞之事實，迭據被告於警詢及偵審中供述甚詳
      ，並有道路交通事故現場圖、調查報告表、現場及車損照
      片等件在卷可憑。又被害人於車禍後經送醫急救延至翌日
      不治死亡之事實，亦據證人即被害人之父甲○○於警詢中
      證述明確，並有相驗筆錄、相驗屍體證明書、驗斷書（載
      明被害人死亡之先行原因為頭、腹部、四肢外傷，後因體
      腔出血而直接導致死亡，死亡方式判斷為車禍意外等論斷
      ）、相驗照片等件在卷可稽。
（二）又證人即在場目擊證人蔡耀宗於原審審理時證稱：伊當時
      站在被告車輛後方，被告之車輛係由中壢方向左轉榮民南
      路，被害人之機車很快直行過來，汽車左轉時兩車發生碰
      撞，伊之視線被汽車擋住，所以未看見兩車之碰撞點及機
      車有無先行倒地等情，但被告之車輛係在行進時發生碰撞
      ，而非停在路中央時被撞等語（見原審卷第188 頁），顯
      見並非被告所述伊早已停車等待被害人騎乘之機車通過云
      云，至為明確。
（三）再本件車禍經原審送鑑定結果，認肇事經過為：「乙○○
      駕駛自小客車於95年10月17日20時許，沿中山東路3 段由
      中壢往八德方向行駛至肇事地路口前左轉彎，適對向有江
      羽臣駕駛重機車駛至，兩車碰撞而肇事」，鑑定意見為：
      「乙○○夜晚駕駛自小客車，行經交通管制號誌交岔路口
      左轉車未讓對向直行車先行，為肇事主因；江羽臣夜晚駕
      駛重機車，行經行車管制號誌交岔路口疏未注意車前狀況
      ，為肇事次因」等語，有臺灣省桃園縣區車輛行車事故鑑
      定委員會函附之鑑定意見書1 件在卷可稽（見原審卷第71
      頁至第73頁），再經送覆議鑑定結果，亦維持原鑑定之意
      見，亦有臺灣省車輛行車事故覆議鑑定委員會函1 件在卷
      可稽（見原審卷第148 頁）。再經原審當庭勘驗案發當時
      之路口監視器光碟結果：「一、汽車行至中山東路與榮民
      南路交岔路口時，在經過中山東路之枕木線時，車身即向
      左偏駛侵入對向直行車道，但尚未到達榮民南路路口，當
      車身通過枕木線汽車後輪壓在枕木線前緣時，此時機車甫
      過黃色網狀線立即倒地（在汽車的右前方），並在地上滑
      行，旋與汽車的右保險桿處碰撞，碰撞後機車向前滑行，
      汽車也繼續往左偏駛，才停於交岔路口。二、機車在通過
      交岔路口時，顯然沒有減速，且車速明顯過快。」有勘驗
      筆錄在卷可查（見原審卷第195 頁）。綜合上開鑑定意見
      、勘驗結果、暨卷存現場圖、車損照片等可知：被告自中
      山東路欲左轉榮民南路時，顯未抵達該交岔路口黃色網狀
      線內之中心處，而經過枕木線時，車身即向左偏駛，侵入
      對向直行之來車車道，雖被害人騎乘之機車車速顯然過快
      ，又未減速，且在與被告所駕車輛碰撞前即已先行倒地，
      僅因仍有動力往前滑行，因而以其倒地後之車頭橫向撞擊
      被告汽車之右保險桿處，惟此仍無礙於被告未至交岔路口
      中心處即搶先左轉之事實。
（四）按汽車行駛至交岔路口左轉彎時，應距交岔路口30公尺前
      顯示方向燈或手勢，換入內側車道或左轉車道，行至交岔
      路口中心處左轉，並不得占用來車道搶先左轉，道路交通
      安全規則第102 條第1 項第5 款定有明文。本件被告駕車
      本應注意上述道路交通安全規定，且依當時天候、光線、
      路況等情形又無不能注意之情事，竟疏未注意，於未行至
      交岔路口中心處前即搶先左轉侵入對向直行車道，致被害
      人騎乘之機車在未注意車前狀況下與之發生碰撞，被害人
      受傷經送醫後終因傷重不治死亡，被告之駕駛行為自有過
      失，且被告過失行為，與被害人之死亡間，具有相當之因
      果關係。是被告辯稱並無過失云云，並不可採，本件事證
      明確，被告犯行洵堪認，應依法論科。
二、核被告所為，係犯刑法第276 條第1 項之過失致死罪。查被
    告肇事後，於具有偵查職務之公務員據報前往現場處理時，
    尚不知肇事人姓名，但被告在場並當場承認為肇事者，並不
    逃避裁判等情，業據被告及當日替被告報警之證人蔡耀宗證
    述在卷，且經證人即到場處理員警黃文中於原審審理時到庭
    結證無誤，雖證人黃文中於桃園縣政府警察局道路交通事故
    肇事人自首情形紀錄表（見95年度相字第1722號卷第18頁）
    上係勾選「肇事人親自或託人電話報警，並已報明肇事人姓
    名、地點、請警方前往處理」，與實際在場情形不符，惟證
    人黃文中已坦承此係誤繕，仍無礙於自首之要件，斟酌上開
    情節，爰依刑法第62條前段規定，減輕其刑。
三、原審認被告罪證明確，因而依刑法第276 條第1 項、第62條
    前段、第41條第1 項前段之規定，並爰審酌被告過失肇事，
    導致被害人死亡，嚴重危及道路交通安全，被害人無端喪命
    ，被害人家屬突遭喪親之痛，所造成之損害實難彌補，且被
    告犯罪後迄今並未積極與被害人家屬洽談和解，並予適當的
    金錢賠償，被告亦坦承尚未和解、賠償，甚而於本案原審審
    理期間多次無正當理由不到庭，顯然欠缺和解誠意，惟於原
    審勘驗監視器光碟確認其肇事經過後，尚知坦承犯行，態度
    並非惡劣，暨其素行、生活狀況、智識程度等一切情狀，量
    處其有期徒刑1 年，並以被告犯罪之時間（95年10月17日）
    ，係在96年4 月24日以前，所犯上開之罪，合於中華民國96
    年罪犯減刑條例第2 條第1 項第3 款所規定之減刑條件，應
    依該條例之規定減其宣告刑之2 分之1 ，並定易科罰金之折
    算標準，及說明被告雖曾於96年3 月13日及同年7 月6 日分
    因本案經原審法院通緝，惟其分別於96年3 月19日及同年7
    月12日即為警緝獲歸案，此有各該通緝書、警製報告單等件
    在卷可稽，被告顯非上開減刑條例施行前經通緝而未於該條
    例「施行後」（按即96年7 月16日）之96年12月31日前自動
    歸案之情形，自無該減刑條例第5 條之適用，仍應予以減刑
    。其認事用法，並無違誤，量刑亦稱妥適，被告上訴意旨，
    仍執前詞，否認有過失云云，並不可採，應駁回之。
四、被告經合法傳喚，無正當之理由不到庭，爰不待其陳述，逕
    行判決。
據上論斷，應依刑事訴訟法第368 條、第371 條，判決如主文。
本案經檢察官羅榮乾到庭執行職務。
中    華    民    國    97    年    5     月    29    日
                  刑事第三庭審判長法  官  蔡秀雄
                                  法  官  許文章
                                  法  官  謝靜恒
以上正本證明與原本無異。
不得上訴。
                                  書記官  陳珮茹
中    華    民    國    97    年    5     月    29    日
附錄：本案論罪科刑法條全文
刑法第276條第1項：
因過失致人於死者，處2 年以下有期徒刑、拘役或2 千元以下罰
金。


司法院資訊處製作；財團法人民間司法改革基金會備份。
